【裁判字號】    97,訴,1414
【裁判日期】    971231
【裁判案由】    違反毒品危害防制條例
【裁判全文】
臺灣雲林地方法院刑事判決              97年度訴字第1414號
公  訴  人  臺灣雲林地方法院檢察署檢察官
被      告  乙○○
                    （另案於臺灣雲林第二監獄執行中）
上列被告因違反毒品危害防制條例案件，經檢察官提起公訴（97
年度毒偵字第1905號），本院於準備程序進行中，因被告就被訴
事實為有罪之陳述，經告知簡式審判程序意旨，並聽取公訴人及
被告之意見後，本院合議庭裁定由受命法官獨任依簡式審判程序
審理，判決如下：
    主  文
乙○○施用第一級毒品，累犯，處有期徒刑壹年，扣案之第一級
毒品海洛因共貳包（驗後淨重各為零點伍零玖玖公克及零點零
壹捌公克）均沒收銷燬之、扣案之注射針筒貳支、美娜水壹瓶均
沒收之；又施用第二級毒品，累犯，處有期徒刑拾月，扣案之第
二級毒品甲基安非他命壹包（驗後淨重為零點零伍壹貳公克）沒
收銷燬之、扣案之玻璃球管壹支沒收之。應執行有期徒刑壹年肆
月，扣案之第一級毒品海洛因共貳包（驗後淨重各為零點伍零玖
玖公克及零點零壹捌公克）及第二級毒品甲基安非他命壹包（
驗後淨重為零點零伍壹貳公克）均沒收銷燬之、扣案之注射針筒
貳支、美娜水壹瓶及玻璃球管壹支均沒收之。
    事  實
一、乙○○前因施用毒品案件，經本院以87年度毒聲字第612 號
    裁定送觀察、勒戒後，認無繼續施用毒品傾向，由臺灣雲林
    地方法院檢察署檢察官以87年度偵字第4241號為不起訴處分
    確定；又因施用毒品案件，經本院以88年度毒聲字第737 號
    裁定送觀察、勒戒後，認有繼續施用毒品傾向，復由本院以
    89年度毒聲字第975 號裁定令入戒治處所施以強制戒治，並
    於民國90年3 月12日執行強制戒治完畢釋放；又因施用毒品
    案件，經本院以90年度毒聲字第1228號裁定令入戒治處所施
    以強制戒治，並於91年12月18日執行強制戒治完畢釋放。其
    於上開強制戒治執行完畢後5 年內，復於93年1 月24日14時
    15分許回溯96小時內之某時起至同年10月13日13時30分許回
    溯96小時內之某時止，因施用毒品案件，經臺灣南投地方法
    院以93年度訴字第276 號判處應執行有期徒刑11月確定；又
    因竊盜案件，經本院以93年度易字第281 號判處有期徒刑8
    月確定。以上各罪經臺灣南投地方法院以94年度聲字第108
    號裁定應執行刑為有期徒刑1 年6 月確定，並於95年6 月5
    日執行完畢。
二、乙○○仍不知警惕，復基於施用第一級毒品之犯意，於97年
    6 月17日凌晨某時許，在雲林縣土庫鎮○○路188 號住處，
    以將海洛因摻水置入針筒內注射之方式，施用第一級毒品海
    洛因1 次；又另行基於施用第二級毒品之犯意，於同日凌晨
    某時許，亦在上開住處，以將甲基安非他命置放入玻璃球燒
    烤吸食霧氣之方式，施用第二級毒品甲基安非他命1 次。嗣
    為警於97年6 月17日凌晨1 時35分許，在雲林縣土庫鎮○○
    路188-1 號查獲，並於其所使用之車牌號碼TN-4796 號自用
    小客車內扣得第一級毒品海洛因2 包（驗後各淨重0.5099、
    0.0318公克）、第二級毒品甲基安非他命1 包（驗後淨重0.
    0512公克）及其所有分別供施用海洛因、甲基安非他命所用
    之注射針筒2 支、美娜水1 瓶及玻璃球管1 支，另經採集尿
    液送驗呈嗎啡及甲基安非他命陽性反應，始查悉上情。
三、案經雲林縣警察局虎尾分局報告臺灣雲林地方法院檢察署檢
    察官偵查起訴。
    理  由
一、被告乙○○所犯係死刑、無期徒刑、最輕本刑為3 年以上有
    期徒刑以外之罪，其於準備程序就前揭被訴事實為有罪之陳
    述，經受命法官告知簡式審判程序之旨，並聽取其與公訴人
    之意見後，本院認無不得或不宜改依簡式審判程序進行之情
    事，依刑事訴訟法第273 條之1 第1 項、第284 條之1 規定
    ，裁定由受命法官獨任進行簡式審判程序。
二、上揭犯罪事實，業據被告於本院審理時坦承不諱，而被告於
    97年6 月17日經警查獲時所採集之尿液送驗結果，呈嗎啡及
    甲基安非他命陽性反應乙節，此有台灣檢驗科技股份有限公
    司97年7 月2 日報告編號KＺ000000000000號濫用藥物尿液檢
    驗報告1 紙在卷可憑，並有被告所有供施用海洛因所用之注
    射針筒2 支、美娜水1 瓶及供施用甲基安非他命所用之玻璃
    球管1 支扣案可佐；另扣案之白色粉末2 包，經送鑑定結果
    ，均檢出含有海洛因成分，驗後淨重各為0.5099、0.0318公
    克，而扣案之晶體1 包，經送鑑定結果，亦檢出甲基安非他
    命成分，驗後淨重0.0512公克，此分別有行政院衛生署草屯
    療養院97年8 月28日草療鑑字第0970007586號、憲兵司令部
    刑事鑑識中心97年9 月16日憲直刑鑑字第0970001336號鑑定
    書各1 份在卷可考，足認被告上開自白與事實相符，堪採為
    認定被告犯罪之證據，是其確有施用第一、二級毒品各1 次
    之犯行無訛。
三、按犯毒品危害防制條例第10條施用第一、二級毒品之罪者，
    檢察官應聲請法院裁定，令被告入勒戒處所觀察、勒戒，經
    觀察、勒戒後，檢察官依據勒戒處分之陳報，認受觀察、勒
    戒人無繼續施用毒品傾向者，應即釋放，並為不起訴之處分
    ；認受觀察、勒戒人有繼續施用毒品之傾向者，檢察官應聲
    請法院裁定令入戒治處所強制戒治，其期間為6 個月以上，
    至無繼續強制戒治之必要為止，但最長不得逾1 年，強制戒
    治期滿，應即釋放，由檢察官為不起訴之處分。觀察、勒戒
    或強制戒治執行完畢釋放後，5 年內再犯第10條之罪者，應
    依一般刑事訴訟程序予以起訴論罪科刑，此觀諸毒品危害防
    制條例第20條第1 項、第2 項、第23條第1 項、第2 項規定
    自明。而被告若於5 年內已再犯，經依法追訴處罰，縱其第
    3 次（或第3 次以上）再度施用毒品之時間，在初犯經觀察
    、勒戒或強制戒治執行完畢釋放5 年以後，已不合於「5 年
    後再犯」之規定，且因已於「5 年內再犯」，顯見其再犯率
    甚高，原實施觀察、勒戒或強制戒治，已無法收其實效，即
    應依該條例第10條處罰（最高法院95年第7 次刑事庭會議決
    定可資參照）。而本案被告前因施用毒品案件，經本院以87
    年度毒聲字第612 號裁定送觀察、勒戒後，認無繼續施用毒
    品傾向，由臺灣雲林地方法院檢察署檢察官以87年度偵字第
    4241號為不起訴處分確定；又因施用毒品案件，經本院以88
    年度毒聲字第737 號裁定送觀察、勒戒後，認有繼續施用毒
    品傾向，復由本院以89年度毒聲字第975 號裁定令入戒治處
    所施以強制戒治，並於90年3 月12日執行強制戒治完畢釋放
    ；又因施用毒品案件，經本院以90年度毒聲字第1228號裁定
    令入戒治處所施以強制戒治，並於91年12月18日執行強制戒
    治完畢釋放。其於上開強制戒治執行完畢後5 年內，復於93
    年1 月24日14時15分許回溯96小時內之某時起至同年10月13
    日13時30分許回溯96小時內之某時止，因施用毒品案件，經
    臺灣南投地方法院以93年度訴字第276 號判處應執行有期徒
    刑11月確定之事實，有臺灣高等法院被告前案紀錄表1 份在
    卷可考，則被告再犯本案施用毒品犯行之時間，雖在前次強
    制戒治執行完畢之5 年後，惟其既已於5 年內再犯，依前揭
    說明，仍應依法予以論罪科刑。
四、論罪科刑之理由：
  (一)核被告之所為，係犯毒品危害防制條例第10條第1 項之施用
    第一級毒品罪及同條例第10條第2 項之施用第二級毒品罪。
    其施用第一、二級毒品前後，持有海洛因及甲基安非他命之
    低度行為，均為施用之高度行為所吸收，不另論罪。
  (二)被告所犯上開2 罪，犯意各別、行為互異，應分論併罰。
  (三)被告前因違反毒品危害防制條例案件，經臺灣南投地方法院
    以93年度訴字第276 號判處應執行有期徒刑11月確定；又因
    竊盜案件，經本院以93年度易字第281 號判處有期徒刑8 月
    確定。以上各罪經臺灣南投地方法院以94年度聲字第108 號
    裁定應執行刑為有期徒刑1 年6 月確定，並於95年6 月5 日
    執行完畢，有前揭臺灣高等法院被告前案紀錄表可按，其受
    有期徒刑執行完畢後，5 年內故意再犯均為有期徒刑以上之
    本罪，為累犯，均依刑法第47條第1 項規定，加重其刑。
  (四)本院審酌被告前因施用毒品案件，經觀察、勒戒、強制戒治
    及判刑確定執行後，仍未戒絕毒品，再犯本案施用毒品罪，
    顯見其意志不堅，有失政府制定毒品危害防制條例之立法美
    意，惟念其施用毒品之次數，及該行為乃自戕一己之身體健
    康，尚未害及他人，犯後亦坦承犯行，態度尚可等一切情狀
    ，各量處如主文所示之刑，並定其應執行之刑。
五、沒收部分：
  (一)扣案之第一級毒品海洛因2 包（驗後各淨重0.5099公克、0.
    0318公克）、第二級毒品甲基安非他命1 包（驗後總淨重0.
    0512公克），及其等之包裝袋因已無法與毒品析離，應與毒
    品同視，均依毒品危害防制條例第18條第1 項前段規定，併
    予宣告沒收銷燬之。
  (二)扣案之注射針筒共2 支、美娜水1 瓶，係被告所有供施用海
    洛因所用之物，另扣案之玻璃球管1 支，則係被告所有供施
    用甲基安非他命所用之物，業據被告供承在卷，均依刑法第
    38條第1 項第2 款規定，併予宣告沒收之。
據上論斷，應依刑事訴訟法273 條之1 第1 項、第299 條第1 項
前段，毒品危害防制條例第10條第1 項、第2 項、第18條第1 項
前段，刑法第11條、第47條第1 項、第38條第1 項第2 款、第51
條第5 款、第9 款，判決如主文。
本案經檢察官甲○○到庭執行職務。
中    華    民    國    97    年    12    月    31    日
                  刑事第四庭  法  官  曾鴻文
以上正本證明與原本無異。
如不服本判決應於收受判決後10日內向本院提出上訴書狀，並應
敘述具體理由；其未敘述上訴理由者，應於上訴期間屆滿後20日
內向本院補提理由書（均須按他造當事人之人數附繕本）。「切
勿逕送上級法院」。
                              書記官  顏錦清
中    華    民    國    97    年    12    月    31    日
附錄本案論罪科刑法條全文：
毒品危害防制條例第10條
施用第一級毒品者，處 6 月以上 5 年以下有期徒刑。
施用第二級毒品者，處 3 年以下有期徒刑。


司法院資訊處製作；財團法人民間司法改革基金會備份。
